【裁判字號】    99,勞安訴,6
【裁判日期】    990805
【裁判案由】    業務過失致死等
【裁判全文】
臺灣臺中地方法院刑事判決             99年度勞安訴字第6號
公  訴  人  臺灣臺中地方法院檢察署檢察官
被      告  高章營造股份有限公司
代  表  人  甲○○
被      告  丙○○
上列被告因業務過失致死等案件，經檢察官提起公訴（99年度偵
字第12444號），因被告等於準備程序中均為有罪之陳述，本院
合議庭裁定由受命法官獨任依簡式審判程序判決如下：
    主  文
高章營造股份有限公司犯勞工安全衛生法第三十一條第二項之違
反應有防止危害安全衛生設備規定，致生職業災害罪，科罰金新
臺幣柒萬元。
丙○○從事業務之人，因業務上之過失致人於死，處有期徒刑陸
月，如易科罰金，以新台幣壹仟元折算壹日。緩刑貳年。
    事  實
一、丙○○係址設臺中市○區○○路20號11樓之9 「高章營造股
    份有限公司」（下稱高章公司，營利事業統一編號00000000
    ，代表人甲○○）所承攬總太建設開發股份有限公司之總太
    東方帝國新建工程之工地主任，負責督導該工程之工地作業
    分配、維護作業員工安全等事項，為該工地事業之經營負責
    人及從事工地業務之人，與事業主高章公司均為勞工安全衛
    生法第2條第2項規定之雇主。而趙塗龍即龍德工作坊為人力
    供應公司，承攬上開工程之清潔作業並僱用連貴妹等為勞工
    ，於民國99年4月4日派遣連貴妹在內共8 名勞工前往上開工
    地從事清潔工作，由工程師康嘉宏負責現場之工作分派。高
    章公司與丙○○本應注意雇主對於進入營繕工程工作場所作
    業人員，應防止有墜落、崩塌等之虞之作業場所引起之危害
    ，且就高度2 公尺以上之開口部份等場所作業，勞工有遭受
    墜落危險之虞者，應設置護欄、護蓋或安全網等防護措施，
    以維護勞工作業安全，避免危險發生及引起危害，而丙○○
    總理工地業務，應親自或指派人員適時檢查與維護工地防護
    措施，且依該工地現場狀況，尚無不能注意及此情事，則就
    該工地店鋪4樓頂於99年3日11日進行風管施工後排風口護蓋
    遭移除，丙○○竟疏未注意適時察覺後設置護蓋，致連貴妹
    於99年4月4日17時許（起訴書誤載為18時55分許），前往該
    工地店鋪4樓頂收拾抽水機之延長線等器具時，不慎由排風
    口（長度110公分，寬度70公分，距離地面約18.5公尺）墜
    落至1樓地面，造成胸腹部挫傷，連貴妹經送往林新醫院急
    救，延至同日20時37分許，因出血性休克不治死亡。
二、案經臺灣臺中地方法院檢察署檢察官據報相驗後簽分偵查起
    訴。
    理  由
一、訊據被告高章公司之負責人甲○○及被告丙○○於偵查中自
    白不諱，核與被害人家屬乙○○於警詢及偵查中指訴及證人
    林境陽、康嘉宏、趙塗龍於警詢及偵查中之證述；證人謝元
    演於警詢中之證述情節相符，並有被害人死亡現場圖、現場
    照片、營業人使用統一發票購票證、工地安全衛生公約、行
    政院勞工委員會中區勞動檢查所99年5月5日勞中檢營字第09
    91005198號函及99年5月17日勞中檢營字第0991005772號函
    附之職業災害檢查報告書、被害人之居留證、和解協議書、
    領據、總太建設/高章營造會議紀錄、進場須知、施工照片
    、日報表等在卷可稽。此外，被害人連貴妹因此職業災害造
    成胸腹部挫傷，經送往林新醫院急救，延至同日20時37分許
    ，因出血性休克不治死亡等情，經臺灣臺中地方法院檢察署
    檢察官督同法醫相驗屬實，製有相驗筆錄、相驗屍體證明書
    、檢驗報告書、相驗照片及林新醫院死亡證明書在卷可憑。
二、按雇主對於防止有墜落、崩塌等之虞之作業場所引起之危害
    應有符合安全標準之必要安全衛生設備，勞工安全衛生法第
    5條第1項第5款定有明文。被告丙○○為總太東方帝國新建
    工程之工地主任，負責督導該工程之工地作業分配、維護作
    業員工安全等事項，為該工地事業之負責人及從事工地業務
    之人，與事業主高章公司均為勞工安全衛生法第2條第2項規
    定之雇主，對於上開規定理應知之甚詳，且依當時現場之狀
    況，又無不能注意之情事，於該工地店鋪4樓頂於99年3日11
    日進行風管施工後排風口護蓋遭移除後，竟疏未注意適時察
    覺後設置護蓋，致連貴妹於犯罪事實欄所載時間、地點，不
    慎由排風口墜落至1樓地面，造成胸腹部挫傷，連貴妹經送
    往林新醫院急救，延至同日20時37分許，因出血性休克不治
    死亡。被告丙○○、高章公司上開行為自有過失至明，另被
    害人確因本件事故而死亡，與被告上開過失行為者間，具有
    相當因果關係。綜上所述，足認被告前開自白核與事實相符
    ，自堪採為論罪之依據。本案事證明確，被告上開犯行堪以
    認定，自應依法論科。
三、核被告丙○○所為，係違反勞工安全衛生法第5條第1項第5
    款之規定致發生死亡之職業災害，應依同法第31條第1項之
    規定論處及刑法第276條第2項業務過失致死罪；被告高章公
    司則應依勞工安全衛生法第31條第2項之規定，科以同條第1
    項之罰金。被告丙○○以一過失行為，同時觸犯勞工安全衛
    生法第31條第1項之罪及業務過失致死罪，為想像競合犯，
    應依刑法第55條規定，從一重之刑法第276條第2項之業務過
    失致死罪處斷。爰審酌被告丙○○無前科之素行，其係高章
    公司所承攬總太建設開發股份有限公司之總太東方帝國新建
    工程之工地主任，負責督導該工程之工地作業分配、維護作
    業員工安全等事項，本應特別注意在工作場所應設置勞工安
    全衛生法所規定之必要安全衛生設備與措施，竟疏未注意，
    導致被害人跌落死亡之過失情節；另被告業與被害人家屬達
    成和解，及被告等犯後均坦承犯行等一切情狀，各量處如主
    文所示之刑及罰金，併就被告丙○○所宣告之刑，諭知易科
    罰金之折算標準。又被告丙○○前未曾因故意犯罪受有期徒
    刑以上刑之宣告，有臺灣高等法院被告前案紀錄表1份附卷
    可稽，其犯罪後，已坦承犯行，頗有悔意，且業與被害人家
    屬達成和解，給付被害人家屬新臺幣423萬元，有和解協議
    書1份在卷可證，本院綜合審酌上情，認被告丙○○經此偵
    審及判刑之教訓，當知警惕，應無再犯之虞，本院認其所宣
    告之刑，以暫不執行為適當，爰依刑法第74條第1項第1款規
    定併宣告緩刑2年，以勵自新。
據上論斷，應依刑事訴訟法第273 條之1第1項、第299條第1項前
段，勞工安全衛生法第31條第1項、第2項，刑法第11條前段、第
276條第2項、第55條、第41條第1項前段、第74條第1項第1款，
刑法施行法第1條之1，判決如主文。
中    華    民    國    99    年    8     月    5    日
                  刑事第十二庭  法  官  周玉蘭
上正本證明與原本無異。
如不服本判決，應於收送達後10日內向本院提出上訴書狀（應敘
述具體理由並附繕本）。
上訴書狀如未敘述理由，應於上訴期間屆滿後20日內補提理由書
於本院。
                                書記官  黃泰能
中    華    民    國    99    年    8     月    5    日
論罪之法條全文：
勞工安全衛生法第31條
違反第五條第一項或第八條第一項之規定，致發生第二十八條第
二項第一款之職業災害者，處三年以下有期徒刑、拘役或科或併
科新台幣十五萬元以下罰金。
法人犯前項之罪者，除處罰其負責人外，對該法人亦科以前項之
罰金。
刑法第276 條
因過失致人於死者，處二年以下有期徒刑、拘役或二千元以下罰
金。
從事業務之人，因業務上之過失犯前項之罪者，處五年以下有期
徒刑或拘役，得併科三千元以下罰金。

司法院資訊處製作；財團法人民間司法改革基金會備份。
